臺灣高等法院刑事判決
111年度上訴字第3853號
上  訴  人  
即  被  告  陳瑋婷




選任辯護人  羅文謹律師 (法扶律師)          
上列上訴人即被告因詐欺等案件，不服臺灣臺北地方法院111年
度審訴字第985號，中華民國111年8月23日第一審判決（起訴案
號：臺灣臺北地方檢察署111年度偵字第5630、9580號），提起
上訴，本院判決如下：
    主  文
原判決撤銷。
戊○○幫助犯洗錢防制法第十四條第一項之洗錢罪，處有期徒刑肆
月，併科罰金新臺幣貳萬元，罰金如易服勞役，以新臺幣壹仟元
折算壹日。緩刑貳年。
    事  實
一、戊○○依其智識程度及社會生活經驗，可知金融帳戶為個人信
    用、財產之重要表徵，一般國人向金融機構開設帳戶，並無
    任何法令限制，若係用於存、提款之正當用途，均可自行申
    請使用；且個人申辦帳戶提款卡、密碼資料並無法用來繳付
    國家稅金之用，而國內社會層出不窮之犯罪集團為順利取得
    詐欺犯罪所得，並為掩飾其不法行徑，避免執法人員查獲，
    均係利用他人之金融帳戶掩人耳目，應可預見任意將金融機
    構帳戶帳號、提款卡、密碼等資料交付不熟識之人，常與詐
    欺等財產犯罪密切相關，極有可能遭詐欺犯罪集團利用作為
    人頭帳戶，並利用以向他人詐欺款項匯入後再行提款，因而
    幫助詐欺正犯者從事財產犯罪，且受詐騙之人轉帳或存入款
    項遭提領後，因無法接續查出何人提領、收受，而產生遮斷
    資金流動軌跡順利逃避國家追訴之洗錢效果。民國110年12
    月間，戊○○見網路通訊軟體Facebook（下稱臉書）廣告刊登
    贈送手機訊息，乃為順利獲取iPhone 12 PRO 128G行動電話
    ，並見其個人申辦之華泰商業銀行（下稱華泰銀行）第0000
    000000號及彰化商業銀行（下稱彰化銀行）第000000000000
    00號帳戶早已均未使用，帳戶內僅餘零頭款項，縱若交出，
    個人無何損失，竟仍基於縱若取得其申辦上開2金融機構帳
    戶提款卡、密碼資料之人，自行或轉交他人用以實施詐欺取
    財等財產性犯罪，供財產犯罪被害人匯款以隱匿犯罪所得去
    向之用，仍不違背其本意之幫助使用其帳戶者向他人為財產
    性犯罪及一般洗錢之不確定故意，於110年12月25日，依真
    實姓名、年籍均不詳、通訊軟體LINE暱稱「陳琍珊/珊寶寶
    」指示，將其個人申辦之上開2帳戶提款卡及密碼資料包裝
    後，至位於臺北市○○區○○路000○000○0號1樓之統一超商內，
    利用超商ibon交貨便，輸入暱稱「陳琍珊/珊寶寶」指示之
    代碼（Z00000000000林宥穎）後寄出，而將其所申辦之前開
    銀行提款卡、密碼資料均交予真實姓名、年籍均不詳自稱「
    林宥穎」之人，而容任與其不具信賴關係之他人取得其申辦
    帳戶之提款卡、密碼資料，並得以順利使用上開2帳號進行
    存入、提領、轉帳等。嗣詐欺集團（無證據證明戊○○知悉該
    成年人屬三人以上詐欺集團之成員，亦無證據證明該集團成
    員有未滿18歲之人）取得、掌控戊○○申辦上開2帳戶之資料
    後，即由詐欺集團機房組施詐人員於如附表編號1至4所示「
    詐欺時間及方式」欄所載時間，以各該編號之詐欺手法向附
    表編號1至4所示之人施用詐術，致附表編號1至4所示告訴人
    均陷於錯誤，依指示於附表編號1至4「匯款時間/金額」欄
    所示時間，將附表編號1至4所示款項，分別轉入或以現金存
    入如附表編號1至4所示戊○○申辦之上開帳戶內，旋遭詐欺集
    團成員持戊○○寄交之提款卡、密碼資料跨行提領，或另轉入
    該集團所掌控其他人頭帳戶內後提領，以此方式迂迴層轉，
    而掩飾、隱匿附表各編號所示詐欺犯罪所得款項之實際去向
    ，戊○○以此手法，幫助該身分不明之人詐欺取財及洗錢。嗣
    因附表編號1至4所示告訴人遭詐騙轉帳後，發覺有異報警，
    始悉上情。
二、案經丁○○、甲○○、丙○○、乙○○訴由臺北市政府警察局中正第
    二分局報告臺灣臺北地方檢察署檢察官偵查起訴。
    理  由
一、證據能力部分：
　　本判決所引用之證據資料，無論供述證據或非供述證據，檢
    察官、被告及其辯護人均未爭執其證據能力（本院卷第67～7
    0、119～121頁），而該等證據經本院審酌並無違法取得之情
    況，認為適宜做為證據，自應有證據能力。
二、認定犯罪事實之證據及理由：
　　上開事實，業據被告於本院審理中坦承不諱（本院卷第66、
    118頁），核與告訴人丁○○、甲○○、丙○○、乙○○於警詢陳述
    相符（偵字第5630號卷第7～9、27～29、49～52、57～59頁），
    並有彰化銀行帳號00000000000000號帳戶客戶基本資料、華
    泰銀行帳號0000000000號客戶基本資料、被告提出其與暱稱
    「陳俐珊」之LINE對話紀錄翻拍照片、統一便利商店代收繳
    款證明聯及交貨便明細翻拍照片在卷可據（偵字第5630號卷
    第43、45～55、79、81、83～85頁、偵字第9580號卷第15～22
    頁、原審卷第39～44頁）。而詐欺集團於附表編號1至4「詐
    欺時間及方式」欄所示之日期，以各該編號之詐術，詐騙附
    表編號1至4所示之丁○○、甲○○、丙○○、乙○○等人均陷於錯誤
    ，而依指示操作自動櫃員機或轉帳，於附表編號1至4「匯款
    時間/金額」欄所示日期，將各該編號之款項分別轉入、存
    入被告申請之如附表編號1至4所示「匯款帳號」欄內之帳戶
    ，詐欺集團中擔任俗稱「車手」之成員，即持被告寄交之提
    款卡、密碼資料，於附表編號1至4所示「提領時間/金額」
    欄所示日期，將所詐得之贓款提領或轉出等節，亦有附表編
    號1至4「證據及卷證出處」欄所示之證據資料在卷可據。綜
    上，本件事證明確，被告犯行均堪予認定，應依法論科。
三、論罪：
　㈠按刑法上之幫助犯，係對於犯罪與正犯有共同之認識，而以
    幫助之意思，對於正犯資以助力，未參與實施犯罪構成要件
    之行為者而言（最高法院88年度台上字第1270號判決意旨參
    照）。是以，如未參與實施犯罪構成要件之行為，且係出於
    幫助之意思提供助力，即屬幫助犯，而非共同正犯。核被告
    所為，係犯刑法第30條第1項、第339條第1項之幫助詐欺取
    財罪，及刑法第30條第1項、洗錢防制法第14條第1項之幫助
    一般洗錢罪。公訴意旨認被告所為係犯刑法第30條、第339
    條之4第1項第2款之幫助3人以上共犯詐欺取財罪云云，然被
    告雖與不同帳號暱稱「李麗蓉」、「陳琍珊」之人聯繫，並
    依指示將提款卡寄交予「林宥穎」之人等節，如前所述，但
    網路帳號名稱，並不足以辨識是否為同一人，且據卷內事證
    ，亦難認暱稱「李麗蓉」、「陳琍珊」、「林宥穎」非屬同
    一人，以及被告對於「李麗蓉」、「陳琍珊」、「林宥穎」
    之同夥人數若干，有所認識，基於「罪疑唯輕、有利被告」
    之證據法則，僅得認被告所為，係犯刑法第30條第1項前段
    、第339條第1項之幫助犯普通詐欺取財罪，公訴意旨此部分
    所認，顯有未合，惟被告交付帳戶提款卡、密碼資料，由詐
    欺集團取得並用以詐騙告訴人匯入款項後順利提領之社會基
    本事實同一，應併予審理，並變更起訴法條。
　㈡被告以一行為而交付其申辦之上開彰化銀行、華泰銀行帳戶
    提款卡、密碼等資料予「李麗蓉」及「陳俐珊」、「林宥穎
    」所屬詐欺集團，幫助詐欺集團以其交付之帳戶供作如附表
    各編號所示告訴人匯入受詐欺款項之人頭帳戶，並產生遮斷
    金流效果，侵害數個告訴人財產法益，乃一行為觸犯數個基
    本構成要件相同之幫助詐欺取財、幫助洗錢罪，依刑法第55
    條之規定，僅論以一幫助一般洗錢罪。
　㈢被告就本案所犯之幫助一般洗錢罪，係以幫助之意思，參與
    犯罪構成要件以外之行為，為幫助犯，爰依刑法第30條第2
    項規定，按正犯之刑減輕之。
　㈣按犯洗錢防制法第14條之罪，在偵查或審判中自白者，減輕
    其刑，同法第16條第2項定有明文。被告已於本院審理中坦
    承全部犯行（本院卷第66、118頁），應認其業已自白幫助
    洗錢之行為，應依洗錢防制法第16條第2項之規定減輕其刑
    ，並遞減之。　　　　　　
四、撤銷改判之理由：
　㈠原審經審理結果，認被告犯罪事證明確，予以論罪科刑，固
    非無見。惟被告於本院審理中坦承不諱，符合洗錢防制法第
    16條第2項之減刑要件，為原判決未及審酌，自屬無可維持
    ，應予撤銷改判。
　㈡爰以行為人責任為基礎，審酌被告為成年且智識成熟之人，
    知悉國內現今詐騙犯行盛行，且得預見交付其申辦之帳戶、
    提款卡、密碼等資料予不熟識之人，可能為詐欺集團或其他
    犯罪集團所取得，並用以遂行詐欺犯罪或不法用途，並使該
    等詐欺所得贓款真正去向、所在得以獲得隱匿，妨礙執法機
    關追緝犯罪行為人，助長犯罪，並使告訴人難以求償，對社
    會治安造成之危害非輕，仍率爾將其申辦之銀行帳戶提款卡
    及密碼資料交予完全未見過、不認識、欠缺信賴關係之人使
    用，使詐欺集團成員得以隱匿詐欺犯行，並順利詐得告訴人
    財物，造成告訴人等人蒙受財產損害及求償無門，並使國家
    追訴犯罪困難，助長詐欺、洗錢犯行，危害人與人間之互信
    關係，增加遭受詐騙之人尋求救濟之困難，應予非難，兼衡
    被告為本案犯行之犯罪動機、目的、手段，及告訴人等4人
    受詐騙金額，復審酌被告於本院審理時終能坦承犯行之犯後
    態度，暨被告自陳高職畢業之智識程度、為低收入戶（提出
    臺北市低收入卡，本院卷第93頁），且現正謀職中之家庭經
    濟、生活狀況等一切情狀，量處如主文第2項所示。
　㈢被告前未有犯罪紀錄，有本院被告前案紀錄表可憑，素行尚
    佳，其因一時失慮，致罹刑典，且於本院審理時認罪不諱，
    足見被告確有悔意。本院審酌上情，認被告經此偵審教訓，
    足以收警惕之效，尚無逕對其施以入監執行之必要，因而認
    對其所宣告之刑，以暫不執行為適當，爰依刑法第74條第1
    項第1款規定，宣告緩刑2年。　　
五、不諭知沒收之說明：
　㈠查卷內尚乏證據可認被告為本案犯行因此獲有報酬或對方所
    承諾之行動電話，無從認被告因本案犯行有何犯罪所得，故
    不予宣告沒收或追徵。又附表編號1至4所示告訴人匯入被告
    上開彰化銀行、華泰銀行帳戶之款項，已經由詐欺集團成員
    提領，顯非被告所有，亦非在被告實際掌控中，其就所隱匿
    之財物不具所有權及事實上處分權，亦不另依洗錢防制法第
    18條第1項就其所提領全部金額諭知沒收、追徵。
　㈡被告提供金融機構帳戶之提款卡及密碼，雖交付他人作為詐
    欺取財、洗錢所用，惟該等金融帳戶均已列為警示帳戶，無
    法再供交易使用，且提款卡本身之價值甚低，復未扣案，尚
    無沒收之實益，其沒收不具有刑法上之重要性，依刑法第38
    條之2第2項規定不予宣告沒收，併此說明。
據上論斷，應依刑事訴訟法第369條第1項前段、第364條、第299
條第1項前段、第300條，判決如主文。
本案經檢察官楊大智提起公訴，檢察官楊四猛到庭執行職務。
中　　華　　民　　國　　111 　年　　11　　月　　29　　日
                  刑事第七庭    審判長法　官  孫惠琳
                                      法　官  鍾雅蘭
                                      法　官  張育彰
以上正本證明與原本無異。
如不服本判決，應於收受送達後20日內向本院提出上訴書狀，其
未敘述上訴之理由者並得於提起上訴後20日內向本院補提理由書
（均須按他造當事人之人數附繕本）「切勿逕送上級法院」。
                                      書記官  蔡麗春
中　　華　　民　　國　　111 　年　　11　　月　　29　　日
附錄：本案論罪科刑法條全文
中華民國刑法第30條
幫助他人實行犯罪行為者，為幫助犯。雖他人不知幫助之情者，
亦同。
幫助犯之處罰，得按正犯之刑減輕之。

中華民國刑法第339條
意圖為自己或第三人不法之所有，以詐術使人將本人或第三人之
物交付者，處5年以下有期徒刑、拘役或科或併科50萬元以下罰
金。
以前項方法得財產上不法之利益或使第三人得之者，亦同。
前二項之未遂犯罰之。　　　
　　　　
洗錢防制法第2條
本法所稱洗錢，指下列行為：
一、意圖掩飾或隱匿特定犯罪所得來源，或使他人逃避刑事追訴
    ，而移轉或變更特定犯罪所得。
二、掩飾或隱匿特定犯罪所得之本質、來源、去向、所在、所有
    權、處分權或其他權益者。
三、收受、持有或使用他人之特定犯罪所得。
　　　　　　
洗錢防制法第14條
有第二條各款所列洗錢行為者，處7年以下有期徒刑，併科新臺
幣5百萬元以下罰金。
前項之未遂犯罰之。
前二項情形，不得科以超過其特定犯罪所定最重本刑之刑。

附表：
編    號 告訴人   詐欺時間及方式 匯款時間/金額 （新臺幣） 匯款帳號        證據及卷證出處     1  丁○○ 詐欺集團於110年12月29日17時32分許，電話聯繫丁○○，先後佯稱誠品員工、郵局客服，並稱會員資料錯誤，歸類為高級會員，需繳付會費，致丁○○陷於錯誤，而依指示操作自動櫃員機，而於右列時間，將右列款項依匯入戊○○申辦右列帳戶內，即遭詐欺集團成員持戊○○交付之提款卡、密碼資料將款項全數提領，製造金流斷點。 110年12月29日18時22分許/4萬4,123元 戊○○之彰化銀行00000000000000號帳戶 1.告訴人丁○○於警詢時之指述（偵字第5630號卷第7～9頁） 2.告訴人申辦郵政存簿儲金簿封面及內頁、網路銀行轉帳交易明細翻拍照片（同上卷第11～13、15～17頁）。 3.內政部警政署反詐騙諮詢專線紀錄表、新北市政府警察局中和分局南勢派出所受理詐騙帳戶通報警示簡便格式表、陳報單、受(處)理案件證明單（同上卷第19～20、21、23、25頁）。 4.被告申辦彰化銀行客戶基本資料暨存摺存款帳號資料及交易明細表（同上卷第43、45～55頁）。 2  甲○○ 詐欺集團於110年12月29日17時41分許，以電話聯繫甲○○，佯稱為客服人員，並稱系統錯誤將其加入高級VIP會員，致甲○○陷於錯誤，於右列時間將右列款項依詐欺集團成員指示匯入戊○○申辦之彰化銀行帳戶內，詐欺集團成員持戊○○交付之提款卡、密碼資料將款項全數提領，製造金流斷點。 110年12月29日18時28分許/2萬0,123元 同上 1.告訴人甲○○於警詢時之指述（偵字第5630號卷第27～29頁） 2.告訴人之網路銀行轉帳交易明細翻拍照片（同上卷第33頁） 3.內政部警政署反詐騙諮詢專線紀錄表、臺北市政府警察局南港分局舊莊派出所受理各類案件紀錄表、受理詐騙帳戶通報警示簡便格式表（同上卷第35、37～38、39頁） 3.被告申辦彰化銀行客戶基本資料暨存摺存款帳號資料及交易明細表（同上卷第43、45～55頁）。 3  丙○○ 詐欺集團於110年12月29日15時51分許及16時3分許，以電話聯繫周諄頊，佯稱為網路賣家，因系統錯誤，致原本為一般會員升級為高級會員，會自動從其帳戶內扣款，致丙○○陷於錯誤，而依指示操作網路銀行，而於右列時間將帳戶內右列款項，均轉入戊○○申辦華泰銀行帳戶內。並遭詐欺集團成員持戊○○交付之提款卡、密碼資料將款項全數跨行提領，製造金流斷點。 110年12月29日16時26分/4萬9,985元 110年12月29日16時30分許/4萬9,985元 戊○○之華泰銀行0000000000000號帳戶 1.告訴人丙○○於警詢時之指述（偵字第5630號卷第57～59頁） 2.告訴人之網路銀行轉帳交易明細、與詐欺集團通聯記錄截圖、陽信銀行綜合存款存摺封面(同上卷第61～63、65、67頁) 3.內政部警政署反詐騙諮詢專線紀錄表、165專線協請金融機構暫行圈存疑似詐欺款項通報單、臺北市警察局中正第二分局南昌路派出所受理詐騙帳戶通報警示簡便格式表（同上卷第71～72、73、75頁） 4.被告申辦華泰銀行客戶基本資料暨帳戶歷史資料明細、客戶對帳單（同上卷第79、81、83～85頁） 4 乙○○ 詐欺集團成員於110年12月29日17時許，以電話聯繫乙○○，先後佯稱為網路平臺CACO客服人員、銀行人員，訛稱因工作人員疏失將網路平臺會員制改為VIP會員，會自動扣款，致乙○○陷於錯誤，而依指示操作自動櫃員機方式解除錯誤設定，並於右列時間將個人帳戶內右列款項分別轉入戊○○申辦右列帳戶內。詐欺集團成員持戊○○交付之彰化銀行提款卡、密碼資料將款項跨行提領出，製造金流斷點。 110年12月29日17時37分許/2萬9,985元  同上 1.告訴人乙○○於警詢時之指述（偵字第9580號卷第49～52頁） 2.告訴人之與詐欺集團成員通訊軟體LINE對話紀錄截圖、郵政自動櫃員機交易明細表、彰化銀行交易明細（同卷第53、57頁）。 3.內政部警政署反詐騙諮詢專線紀錄表、臺中市政府警察局霧峰分局仁化派出所受理詐騙帳戶通報警示簡便格式表、受(處)理案件證明單、受理各類案件紀錄表、陳報單(同上卷第61～62、63～65、77、79、81頁) 4.被告申辦華泰銀行客戶基本資料暨帳戶歷史資料明細、客戶對帳單（偵字第5630號卷第79、81、83～85頁） 5.被告申辦彰化銀行客戶基本資料暨存摺存款帳號資料及交易明細表（偵字第5630號卷第43、45～55頁）。    110年12月29日18時28分許/2萬9,985元 110年12月29日19時8分許/ 3萬元 110年12月29日19時11分許/2萬6,000元  戊○○之彰化銀行00000000000000號帳戶